臺灣桃園地方法院民事簡易判決
111年度桃簡字第615號
原      告  藍少聰  
被      告  史至仁  

上列當事人間請求侵權行為損害賠償事件，原告就本院110年度
桃交簡字第2176號刑事案件提起附帶民事訴訟（110年度桃交簡
附民字第271號），業經本院刑事庭裁定移送前來，本院於民國1
11年9月1日言詞辯論終結，判決如下：
    主    文
一、被告應給付原告新臺幣83,163元，及自民國110年11月17日
    起至清償日止，按週年利率百分之五計算之利息。
二、原告其餘之訴駁回。
三、訴訟費用（除減縮部分）由被告負擔百分之二十九，餘由原
    告負擔。
四、本判決第一項得假執行。
五、原告其餘假執行之聲請駁回。　　
    事實及理由
壹、程序部分：
一、簡易訴訟之訴狀送達後，原告不得將原訴變更或追加他訴，
    但擴張或減縮應受判決事項之聲明者，不在此限，民事訴訟
    法第436條第2項適用第255條第1項但書第3 款定有明文。經
    查，原告起訴請求：「㈠被告應賠償原告新臺幣（下同）288
    ,725元，及自起訴狀繕本送達翌日起至清償日止，按週年利
    率5 ％計算之利息。㈡願供擔保，請准宣告假執行」（見本院
    附民字卷第5頁），嗣於民國111年9月1日言詞辯論期日變更
    訴之聲明㈠為：「㈠被告應給付原告288,625元，及自起訴狀
    繕本送達翌日起至清償日止，按週年利率5 ％計算之利息」
    （見本院桃簡字卷第33頁），核為減縮應受判決事項之聲明
    ，應予准許。
二、被告經合法通知，無正當理由而未於言詞辯論期日到場，且
    核無民事訴訟法第386 條所列各款情形，爰依民事訴訟法第
    436條第2項、第385條第1項前段之規定，依原告之聲請（見
    本院卷第34頁），由其一造辯論而為判決。　　
貳、實體部分：
一、原告主張：被告於109年7月2日17時35分前某時許，駕駛車
    牌號碼000-0000號營業用小客車（下稱肇事車輛），沿桃園
    市桃園區永安路由富國路往國際路2段之方向行駛，於同日1
    7時35分許，行經同市區○○路000號前之內側車道時，本應注
    意在劃有分向限制線之路段，禁止車輛跨越行駛，而當時並
    不能注意之情事，竟疏未注意即貿然跨越分向限制線而欲左
    轉，適有原告騎乘車號000-0000號普通重型機車（下稱系爭
    車輛）自同向左後方駛至，兩車因而發生碰撞（下稱系爭交
    通事故），致原告受有右鎖骨遠瑞骨折之傷勢，因此支出醫
    療費用71,888元、住院伙食費用1,080元、交通費用20,785
    元，並受有看護費用36,000元、不能工作損失114,000元及
    精神慰撫金100,000元之損害。又系爭車輛因系爭交通事故
    而損壞，經送廠修復後，需支出維修費用13,400元。另扣除
    原告已請領之強制汽車責任保險金68,528元後，被告尚應給
    付原告288,625元。爰依民法侵權行為之法律關係提起本件
    訴訟，請求損害賠償等語，並聲明：㈠被告應給付原告288,6
    25元，及自起訴狀繕本送達翌日起至清償日止，按週年利率
    5 ％計算之利息。㈡願供擔保，請准宣告假執行。
二、被告經合法通知，未於言詞辯論期日到場，亦未提出書狀作
    何聲明或陳述。
三、本院得心證之理由：　　　　　　
　㈠按因故意或過失，不法侵害他人之權利者，負損害賠償責任
    。汽車、機車或其他非依軌道行駛之動力車輛，在使用中加
    損害於他人者，駕駛人應賠償因此所生之損害，民法第184
    條第1 項前段、第191 條之2 前段分別定有明文。又分向限
    制線，用以劃分路面成雙向車道，禁止車輛跨越行駛，道路
    交通標誌標線號誌設置規則第165條第1項亦定有明文。經查
    ，被告因系爭交通事故之過失傷害犯行，經臺灣桃園地方檢
    察署檢察官以110年度調偵字第1050號聲請以簡易判決處刑
    後，由本院刑事庭以110年度桃交簡字第2176號判決處被告
    拘役55日確定在案乙情，業經本院依職權調取該案刑事卷宗
    核閱屬實；又被告已於相當時期受合法通知，猶於言詞辯論
    期日不到場，亦未提出準備書狀予以爭執，是依民事訴訟法
    第436條第2項適用第280條第3項準用第1項規定，應認被告
    就原告主張之事實視同自認。是本院綜合上開各項證據調查
    結果及全辯論意旨，堪信原告之主張為真實。則原告請求被
    告負侵權行為損害賠償責任，核屬有據。
　㈡再原告斯時騎乘系爭車輛行經上開事故地點時，亦違規跨越
    分向限制線而自肇事車輛之左後方行駛而來等情，有道路交
    通事故現場圖及現場監視錄影畫面截圖、行車記錄器畫面截
    圖等（見臺灣桃園地方檢察署他字卷，下稱他字卷，第35頁
    、第57至60頁）在卷可稽，復為原告所不爭執（見本院桃簡
    字卷第33頁背面），堪認原告騎乘系爭車輛行經前開事故地
    點時，亦因違規跨越分向限制線致與肇事車輛發生碰撞而釀
    成系爭交通事故，自與有過失。
　㈢本院考量兩造上開各自違反注意義務之情節、迴避事故發生
    之可能性後，認兩造各應負50％之過失責任。從而，被告駕
    駛行為確有過失，且其過失行為與原告所受損害具有相當因
    果關係，是被告應負損害賠償之責。
　㈣原告請求項目：
　　按不法侵害他人之身體或健康者，對於被害人因此喪失或減
    少勞動能力或增加生活上之需要時，應負損害賠償責任；不
    法侵害他人之身體、健康、名譽、自由、信用、隱私、貞操
    ，或不法侵害其他人格法益而情節重大者，被害人雖非財產
    上之損害，亦得請求賠償相當之金額。民法第193條第1項、
    第195條第1項前段分別定有明文。茲就原告各項請求，分述
    如下：
　⒈醫療費用71,888元部分：
　　原告主張其因被告之過失傷害行為，支出醫療費用71,888元
    等語，業據其提出元復醫院乙種診斷書、敏盛綜合醫院醫療
    費用收據、元復醫院住院醫療費用明細收據、門診醫療費用
    明細收據等（見本院附民字卷第11至39頁）在卷為憑，經核
    係其因被告上揭過失傷害行為，為受治療而有支出之必要，
    則原告此部分對被告之請求，當足採取。
　⒉住院伙食費用部分：
　　原告雖復主張其因右鎖骨遠瑞骨折之傷勢而住院接受手術治
    療，期間支出伙食費用1,080元等語（見本院附民字卷第5頁
    ，桃簡字卷第33頁）。經查，原告於109年7月2日發生系爭
    交通事故後，於同日先至敏盛綜合醫院急診，再前往元復醫
    院就醫，並於當日住院，而於同年月3日接受開放式復位及
    鋼板固定手術，後於同年月6日出院等情，有上開診斷證明
    書附卷可佐，是原告於109年7月2日起至同年月6日止確有住
    院接受治療之情，應堪認定。然原告就其於上開住院期間有
    支出伙食費用1,080元部分，並未提出相關支出費用收據供
    本院審酌，且於本院訊問時供稱：我已經交給保險公司了，
    沒有辦法拿到單據等語（見本院桃簡字卷第33頁背面），而
    本院觀諸原告提出之強制險醫療給付費用彙整表中僅記載原
    告有支出伙食費用900元（見本院附民字卷第47頁），則原
    告在900元之範圍內請求被告給付伙食費用，核屬有據。逾
    此部分，則屬無由，應予駁回。
　⒊交通費用20,785元部分：
　　原告主張其於系爭交通事故後，先至敏盛綜合醫院就醫，後
    搭乘救護車轉院至元復醫院診療，而支出救護車費用805元
    ，另於元復醫院手術後出院及回診時共搭乘37次之計程車，
    而花費19,980元等語（見本院附民字卷第7、9頁，桃簡字卷
    第33頁），有上開診斷證明書、醫療費用收據及大都會計程
    車線上車資試算資料（見本院附民字卷第45頁）為佐，核與
    原告所述大致相符，則原告請求被告給付交通費用20,785元
    ，核屬有據，應予准許。
　⒋看護費用36,000元部分：
　⑴原告發生系爭交通事故後，於109年7月2日在元復醫院住院，
    並於同年月3日接受開放式復位及鋼板固定手術，後於同年
    月6日出院，需專人照顧1個月等節，有上開診斷證明書在卷
    可參，則原告主張其因前開傷勢而需人看護30日等情，應屬
    有據。
　⑵另親屬代為照顧被害人之起居，固係基於親情，但親屬看護
    所付出之勞力並非不能評價為金錢，雖因二者身分關係而免
    除被害人之支付義務，惟此種基於身分關係之恩惠，自不能
    加惠於加害人，故由親屬看護時雖無現實看護費之支付，仍
    應認被害人受有相當於看護費之損害，得向加害人請求賠償
    ，始符公平原則（最高法院99年度台上字第531號民事判決
    意旨參照）。而當事人已證明受有損害而不能證明其數額或
    證明顯有重大困難者，法院應審酌一切情況，依所得心證定
    其數額。民事訴訟法第222條第2項定有明文。再民事訴訟法
    第222條第2項規定，係以在損害已經被證明，而損害額有不
    能證明或證明顯有重大困難之情形，為避免被害人因訴訟上
    舉證困難而使其實體法上損害賠償權利難以實現所設之規範
    ，俾兼顧當事人實體權利與程序利益之保護，其性質上為證
    明度之降低，而非純屬法官之裁量權，法院仍應斟酌當事人
    所為之陳述及提出之證據，綜合全辯論意旨，依照經驗法則
    及相當性原則就損害額為適當之酌定（最高法院103年度台
    上字第845號判決意旨參照）。經查，原告因受上開傷勢而
    於上開30日之期間有專人照護之需乙情，業經本院認定如上
    ，而原告於上開期間係由親屬進行看護，是原告此部分雖無
    實際支出看護費用，然揆諸上開說明，此種基於身分關係之
    恩惠，自不能加惠於加害人。而本院審酌一般醫院看護之通
    常收費標準之全日看護費用雖大多為1日2,200元以上，惟照
    服員之看護費用係含有獲利計算之部分，原告既無實際支出
    看護費用，亦難全以照服員之一般薪資採為原告所受之看護
    費用損害。本院衡量親屬照護花費之心力不比照服員少，且
    原告所受之傷勢為右鎖骨遠瑞骨折且多次進出醫院診療，傷
    情顯非輕微，再酌以看護人力在市場上一般之薪資行情等因
    素後，認原告主張以每日1,200元作為計算基準，尚稱妥適
    。則原告請求被告給付看護費用36,000元（計算式：30×1,2
    00＝36,000），應屬有據，而應准許。　
　⒌不能工作損失114,000元部分：
　　原告於系爭交通事故前，係在鳴州工程有限公司（下爭鳴州
    公司）擔任工程師，每月薪資為38,000元，然原告於系爭交
    通事故發生後，自109年7月2日起至同年9月30日止即以公傷
    病假之事由而向鳴州公司請假90日乙節，有在職證明書及請
    假單（見本院附民字卷第43頁，桃簡字卷第26頁）附卷可參
    ，本院審酌原告自109年7月2日起至同年9月30日止，因接受
    開放式復位及鋼板固定手術而住院5日，並於109年8月20日
    始拆除部分鋼釘，然置入之鋼板須待1年始得拔除，且原告
    自109年7月6日出院後仍有密切回診接受診療18次，顯見原
    告所受之傷勢非輕，則原告請求因系爭交通事故不能工作之
    損失114,000元（計算式：38,000×3＝114,000），洵屬有據
    ，應予准許。
　⒍系爭車輛之修繕費用部分：
　　負損害賠償責任者，除法律另有規定或契約另有訂定外，應
    回復他方損害發生前之原狀，且債權人得請求支付回復原狀
    所必要之費用，以代回復原狀，民法第213 條第1 、3 項定
    有明文。又物被毀損者，被害人除得依民法第196 條行使權
    利外，亦得依第213 條第3 項請求支付回復原狀所必要之費
    用，最高法院107 年度台上字第1618號民事判決參照。債權
    人所得請求者既為回復原狀之必要費用，倘以修復費用為估
    定其回復原狀費用之標準，則修理材料以新品換舊品時，即
    應予折舊，最高法院96年度台上字第854號民事判決參照。
    另依行政院所頒之固定資產耐用年數表及固定資產折舊率表
    之規定，機車、電動機車及其他折舊年限為3 年，依定率遞
    減折舊率為1000分之536 ，且其最後1 年之折舊額，加歷年
    折舊累計額，其總和不得超過該資產成本原額之9/10。經查
    ，系爭車輛修理費用總計為13,400元乙情，有估價單（見本
    院附民字卷第41頁）在卷可稽，惟零件費用既係以舊換新，
    即應計算折舊。而系爭車輛出廠日為109年2月，有行車執照
    （見本院桃簡字卷第25頁）在卷可稽，迄本件車禍發生時即
    109年7月2日，已使用6個月期間，又原告提出之估價單上並
    未分列工資及零件費用，經本院詢問後，原告亦同意均以零
    件計算折舊之費用（見本院桃簡字卷第33頁），則系爭車輛
    回復原狀費用應為9,809元（計算式詳如附表）。從而，原
    告在9,809元之範圍內請求被告給付，於法有據，應予准許
    。逾此部份，則無理由，應予駁回。
　⒎精神慰撫金部分：　
　　按不法侵害他人之身體、健康、名譽、自由、信用、隱私、
    貞操，或不法侵害其他人格法益而情節重大者，被害人雖非
    財產上之損害，亦得請求賠償相當之金額，亦為民法第第19
    5 條第1 項前段明定。又慰撫金之多寡，應斟酌雙方之身份
    、地位、資力與加害程度，及其他各種情形核定相當之數額
    ，該金額是否相當，自應依實際加害情形與被害人所受之痛
    苦及雙方之身份、地位、經濟狀況等關係決定之（最高法院
    51年度台上字第223號判例意旨參照）。經查，被告因前開
    過失行為致原告受有上開傷害，則原告受有身體及精神痛苦
    ，堪可認定，是原告依上開規定請求被告賠償慰撫金，自屬
    有據。本院審酌被告上開之過失情節及原告所受傷勢程度，
    兼衡兩造之智識程度、工作情況、家庭經濟狀況（見他字第
    17至19頁，本院桃簡字卷第34頁，個資卷）及現場的撞擊情
    況（見他字卷第53至60頁）等一切情狀，認原告請求被告賠
    償精神慰撫金以50,000元為適當，應予准許。逾此部分之請
    求，應予駁回。　　
　⒏綜上，原告因本件侵權行為得請求被告賠償之金額為303,382
    元（計算式：71,888＋900＋20,785＋36,000＋114,000＋9,809＋5
    0,000＝303,382）。　
　㈤按損害之發生或擴大，被害人與有過失者，法院得減輕賠償
    金額，民法第217 條第1 項定有明文。經查，被告應負擔過
    失責任50％，原告應負擔與有過失責任50％已見前述。準此，
    被告應賠償陳昱榮之金額為151,691元（計算式：303,382×5
    0％＝151,691）。
　㈥另強制汽車責任保險法第32條規定，保險人依本法規定所為
    之保險給付，視為被保險人損害賠償金額之一部分；被保險
    人受賠償請求時，得扣除之。是被保險人受賠償請求時，得
    依上開規定扣除請求權人已領取之保險給付，乃係損害賠償
    金額算定後之最終全額扣除，故在被害人與有過失之情形，
    應先適用民法第217條第1項規定算定賠償額後，始有依上開
    規定扣除保險給付之餘地。如於請求賠償之金額中先予扣除
    保險給付，再為過失相抵之計算，無異減少賠償義務人所得
    扣除之強制汽車責任保險給付額，當非上開規定之本意（最
    高法院104年度台上字第1743號民事判決意旨參照）。經查
    ，原告已領取強制汽車責任保險金68,528元乙情，有強制險
    醫療給付費用彙整表（見本院附民字卷第47頁），則被告應
    賠償之金額151,691元扣除上開理賠金額68,528元後，原告
    尚得再請求被告賠償83,163元（計算式：151,691－68,528＝8
    3,163）。
四、末按給付無確定期限者，債務人於債權人得請求給付時，經
    其催告而未為給付，自受催告時起，負遲延責任。其經債權
    人起訴而送達訴狀，或依督促程序送達支付命令，或為其他
    相類之行為者，與催告有同一之效力；又遲延之債務，以支
    付金錢為標的者，債權人得請求依法定利率計算之遲延利息
    ，而應付利息之債務，其利率未經約定，亦無法律可據者，
    週年利率為5 ％，民法第229 條第2 項、第233 條第1 項前
    段及第203 條分別定有明文。查，本件原告請求被告給付83
    ,163元部分，係以支付金錢為標的，且無確定期限，又未約
    定利息，則被告應自受催告時起，負遲延責任，則原告就上
    述得請求之金額，併請求自起訴狀繕本送達被告之翌日即11
    0年11月17日（見本院附民字卷第53頁）起至清償日止，按
    年息5 ％計算之利息，同為有據。
五、綜上所述，原告依民法侵權行為之法律關係，請求被告給付
    83,163元，及自110年11月17日起至清償日止，按週年利率5
    %計算之利息，為有理由，應予准許。逾此範圍之請求，為
    無理由，應予駁回。
六、本件原告勝訴部分，係就民事訴訟法第427 條訴訟適用簡易
    程序所為被告敗訴之判決，依同法第389 條第1 項第3 款之
    規定，應依職權宣告假執行。至原告雖聲明願供擔保請准宣
    告假執行，惟本院既已職權宣告假執行，其此部分聲請，核
    僅為促請本院職權發動，自無庸另為准駁之諭知。另原告敗
    訴部分，假執行之聲請均駁回。
七、訴訟費用負擔之依據：民事訴訟法第79條。　　　　　　　
中　　華　　民　　國　　111 　年　　9 　　月　　30　　日
                  桃園簡易庭  法  官  顏嘉漢
以上為正本係照原本作成。
如不服本判決，應於送達後20日內，向本院提出上訴狀並表明上
訴理由，如於本判決宣示後送達前提起上訴者，應於判決送達後
20日內補提上訴理由書（須附繕本）。
如委任律師提起上訴者，應一併繳納上訴審裁判費。   
中　　華　　民　　國　　111 　年　　9 　　月　　30　　日
                              書記官  楊上毅
附表
折舊時間           金額
第1年折舊值        13,400×0.536×(6/12)=3,591
第1年折舊後價值    13,400-3,591=9,809